臺灣高等法院臺中分院刑事判決
110年度侵上訴字第78號
上  訴  人  臺灣臺中地方檢察署檢察官
被      告  代號AB000-A109198A（真實姓名年籍及地址詳卷）
選任辯護人  許哲嘉律師
上列上訴人因妨害性自主罪案件，不服臺灣臺中地方法院109年
度侵訴字第175號中華民國110年5月6日第一審判決（起訴案號：
臺灣臺中地方檢察署109年度偵字第20332號），提起上訴，本院
判決如下：
    主  文
上訴駁回。
    理  由
壹、公訴意旨略以：被告即代號AB000-A109198A（真實姓名詳卷
    ，下稱被告）係甲○（即代號AB000-A109198，民國000年0月
    出生，真實姓名年籍詳卷，下稱甲○）之表姊丙女（即代號A
    B000-A109198D，真實姓名詳卷，下稱丙女）之前男友。於1
    08年3月23日晚間，甲○、乙○（即甲○的母親，代號AB000-A1
    09198B，真實姓名詳卷，下稱乙○）、戊男（即甲○的哥哥，
    代號AB000-A109198C，真實姓名詳卷，下稱戊男）一同至臺
    中市和平區（地址詳卷）親戚之住處參加婚禮，該日丙女邀
    約被告一同至該處慶祝。詎被告明知甲○係未滿14歲之女子
    ，竟基於加重強制猥褻之犯意，於同日晚上某時許，在上開
    地點2樓之房間內，違反甲○之意願，趁甲○躺臥在床上擬睡
    覺時，將手伸進甲○上衣，撫摸甲○胸部後，雖甲○有反對，
    仍置之不理，隨之將手伸進甲○褲子內，撫摸甲○陰部，而對
    甲○強制猥褻得逞。因認被告涉犯刑法第224條之1、第224條
    之加重強制猥褻罪嫌等語。 
貳、程序事項之說明：
一、按性侵害犯罪防治法所稱性侵害犯罪，係指觸犯刑法第221
    條至第227條、第228條、第229條、第332條第2項第2款、第
    334條第2項第2款、第348條第2項第1款及其特別法之罪；又
    因職務或業務知悉或持有性侵害被害人姓名、出生年月日、
    住居所及其他足資識別其身分之資料者，除法律另有規定外
    ，應予保密；司法機關所製作必須公示之文書，不得揭露被
    害人之姓名、出生年月日、住居所及其他足資識別被害人身
    分之資訊，性侵害犯罪防治法第2條第1項、第12條分別定有
    明文。次按性侵害犯罪防治法第12條所定其他足資識別被害
    人身分之資訊，包括被害人照片或影像、聲音、住址、親屬
    姓名或其關係、就讀學校與班級或工作場所等個人基本資料
    ，性侵害犯罪防治法施行細則第6條亦有明定。
二、查告訴人甲○為本件性侵害犯罪案件之被害人，丙女、乙○、
    戊男及被告，分別為甲○的表姊、甲○的母親、甲○的哥哥及
    甲○表姊的前男友，為避免揭露或推論出甲○之身分，本案判
    決書關於其等分別僅記載為甲○、丙女、乙○、戊男及被告，
    其等之真實姓名及年籍資料均詳卷，其他足資識別其等身分
    之相關資料亦均不予揭露，合先敘明。　　
參、證據法則之說明：
一、按犯罪事實應依證據認定之，無證據不得認定犯罪事實；不
    能證明被告犯罪者，應諭知無罪之判決，刑事訴訟法第154
    條第2 項、第301 條第1 項分別定有明文。又事實之認定，
    應憑證據，如未能發現相當證據，或證據不足以證明，自不
    能以推測或擬制之方法，以為裁判基礎；認定犯罪事實所憑
    之證據，雖不以直接證據為限，間接證據亦包括在內，然而
    無論直接或間接證據，其為訴訟上之證明，須於通常一般之
    人均不致有所懷疑，而得確信其為真實之程度者，始得據為
    有罪之認定；再認定不利於被告之事實，須依積極證據，苟
    積極證據不足為不利於被告事實之認定時，即應為有利於被
    告之認定，更不必有何有利之證據。
二、次按被害人就被害經過之陳述，除須無瑕疵可指，且須有其
    他補強證據以擔保其指證、陳述確有相當之真實性，而為通
    常一般人均不致有所懷疑者，始得據以論罪科刑。所謂補強
    證據，係指被害人之陳述本身以外，足以證明犯罪事實確具
    有相當程度真實性之證據，固不以證明犯罪構成要件之全部
    事實為必要，但以與被害人指述具有相當之關聯性為前提，
    並與被害人之陳述相互印證，綜合判斷，已達於使一般之人
    均不致有所懷疑，而得確信其為真實之程度而言。又證人陳
    述之證言中，關於轉述其聽聞自被害人陳述被害經過部分，
    屬與被害人之陳述具同一性之累積證據，並不具補強證據之
    適格。但作為情況證據（間接證據）以之推論被害人陳述當
    時之心理或認知，或是供為證明對該被害人所產生之影響者
    ，其待證事實與證人之知覺間有關連性，則為適格之補強證
    據（最高法院109年度台上字第482號判決意旨參照）。
肆、公訴意旨認被告涉犯加重強制猥褻罪嫌，無非係以①被告之
    供述、②告訴人甲○、乙○之指訴、③證人丙女、戊男之證述、
    ④甲○出具之指認犯罪嫌疑人紀錄表、⑤代號與真實姓名對照
    表、⑥性侵害犯罪事件通報表、⑦現場圖及現場照片等，為其
    論據。
伍、訊據被告堅決否認有何公訴意旨所指加重強制猥褻犯行，辯
    稱：我沒有做這種事情，我兒子都在床邊，我不可能做這種
    事，否則我怎麼教育我的小孩等語。辯護人則辯護稱：①甲○
    之哥哥戊男在原審證述甲○很會小題大作，他不把甲○之陳述
    當一回事，顯然甲○之陳述有不可靠之情；②甲○陳述案發時
    ，除有被告與甲○、被告的小孩外，己男（即甲○的表哥，代
    號AB000-A109198E，真實姓名詳卷，下稱己男）也在同一張
    床上，如被告有伸手摸甲○，甲○有阻止，且有出聲叫被告不
    要靠近，也有動作，當時己男在場，也是清醒的，應該會看
    到，但已男證述他並未發現此現象，足見甲○與己男之陳述
    不一致；③甲○陳述是遭被告強拉進己男房間，當時去已男房
    間時，有被告、被告的小孩與己男，如甲○所述係事實，己
    男一定會看到被告強拉甲○進房間，但此處甲○所述亦與證人
    己男之證述不符；④甲○說被告第一次摸他時，甲○瞪被告，
    後來又說有用手抵擋被告的手，被告才沒有繼續，但就己男
    之記憶，被告與甲○沒有相鄰的躺在床上，甲○所述亦與證人
    己男之證述不同；⑤甲○一開始說被告是從前面的衣領伸進去
    摸她的胸部，後來又陳述被告是從後面往前伸進去，前後陳
    述不一致；⑥本案甲○之陳述有相當多瑕疵，且本件被偵查，
    是因為1年後，甲○之母要瞭解甲○之交友狀況，甲○才提到1
    年多前被告有對她強制猥褻，但案發時，被告與甲○並不熟
    ，被告對甲○做這麼嚴重的事情，甲○於事發後卻僅對哥哥陳
    述，隔天也沒有對其他家人說，其事後反應，顯然與身心受
    創的情形不一致，況案發當場為甲○的外婆家，在場之人除
    被告與被告的小孩外，均為甲○的親人，如果被告有對甲○做
    這個事情，完全沒有辦法逃脫，就常理而言，被告不會做此
    事；⑦乙○、戊男之陳述均為傳聞證據，均是轉述甲○的話，
    均係延伸甲○之陳述，不足以作為補強證據證明被告有罪，
    甲○不回房間拿手機有很多原因，此一事實也不足以當作補
    強證據；⑧被告就當晚睡在何處之陳述不一致，是很正常的
    ，本案中所有證人均有記憶錯誤之情事，事情經歷過一段時
    間，未曾回想，確有可能有記憶、認知錯誤之情事，被告所
    述不一致是可以理解的，況被告當晚睡在何處與本案並無關
    連，亦不能作為甲○證述之補強證據；⑨本案除甲○有瑕疵之
    證述外，並無其他補強證據，原審認事用法並無違誤，請駁
    回檢察官之上訴等語。經查：
一、告訴人甲○就被告如何對其強制猥褻之經過，其歷次指訴證
    述如下：
  ㈠於警詢時稱：當天晚上大約10時至11時，我與被告、被告的
    小孩、我表哥己男一起到己男房間睡覺，我躺在床上最邊緣
    的位置，我的右邊是被告，我是側睡背向被告，當我快睡著
    的時候，感覺到有人在摸我胸部，我睜開眼睛回頭看，就看
    到被告用手從我衣服前面的領口處伸進去摸、揉我右邊胸部
    ，時間大概5 秒鐘，被告看到我睜開眼睛回頭，就趕緊把手
    伸回去，再過5分鐘左右，我又再度睡著，過沒多久，被告
    又將手從我後面褲頭處伸進去摸我的屁股，之後被告又將手
    往前摸我尿尿的地方，時間大概10秒鐘，我睜開眼睛回頭看
    ，被告就將手伸回去，過程中我有叫被告遠離我，並用右手
    推被告，但是我推不動被告，也很害怕，就假裝跟被告說我
    要去上廁所，趕緊離開己男房間，回到乙○、戊男睡覺的房
    間，當時乙○已經睡著，我就跟戊男說我剛剛被被告摸，戊
    男只有說一聲「喔」，之後我就到乙○旁邊跟乙○一起睡等語
    （見偵卷第27至28頁）。
　㈡於偵訊時稱：當天我原本要跟乙○、戊男一起睡，被告就說要
    讓乙○好好睡，拉著我的手要我去跟被告一起睡，我一直要
    甩開被告的手，但被告手拉很緊，所以我就遭被告拉進己男
    的房間內，被告叫我睡他旁邊，在我快要睡著的時候，被告
    就一直摸我，被告從我背後將他的手伸到我衣服裡面往上摸
    ，摸到我右邊胸部，我就回頭看被告一眼，被告就將手伸出
    去，我有伸手往後跟被告說「你不要靠近我」，但被告沒有
    理會我，還一直出力把我的手推回來，並且繼續靠近我，之
    後我又快睡著，被告又伸手到我褲子裡面，先摸我屁股再摸
    我尿尿的地方，我就回頭看被告一眼，過沒幾分鐘，我就騙
    被告說我要去上廁所，我上完廁所後就趕緊跑回乙○、戊男
    睡覺的房間，並跟戊男說我被被告摸云云（見他卷第43至47
    頁）。
　㈢於原審審理時稱：案發當晚是我與被告、被告的小孩、己男
    睡在同一間房間的同一張床上，是由被告帶我們一起進去那
    間房間睡覺，關燈後大家要一起睡覺，差不多過了5分鐘左
    右，被告就開始將手伸進我的衣服及褲子裡面摸我胸部還有
    下面，我有一直用手去推擋被告的手，被告的手被我推開後
    ，又繼續過來摸我，這樣來回2 、3 次，過程中我有叫被告
    不要繼續摸我，之後我就騙被告我要去上廁所，便跑去找乙
    ○，當時乙○已經睡著了，而我的手機放在己男房間忘記拿出
    來，我就請戊男幫我去拿，並且跟戊男說我被被告摸，戊男
    沒有特別理我，但是還是有去幫我把手機拿回來，之後我就
    睡著了，我遭被告摸的事情是在案發後1年左右才跟乙○說云
    云（見原審卷第93至112頁）。
二、依告訴人甲○上開所述，案發時，現場除了甲○及被告外，尚
    有己男、被告的小孩躺在床上，且甲○於關燈就寢約5分鐘即
    遭被告撫摸胸部、下體，過程中甲○有口頭叫被告不要靠近
    ，並且反抗而出手阻止被告，但被告將甲○的手推回，倘其
    所述為真，衡情，在現場之己男、被告的小孩，應會有所見
    聞知悉，方符常情。然依證人己男於原審審理時稱：當時我
    與被告、被告的小孩、甲○等人一同躺在床上，當天我睡不
    太著，大概躺在床上半個多小時才入睡，入睡前我有發現被
    告離開房間，當時我還很清醒，但我沒有發現什麼異樣等語
    （見原審卷第150至167頁），可知己男當時並未察覺有異。
    就此關乎被告對甲○實行強制猥褻時究竟其他在場之人有無
    見聞之重要事實，甲○指訴情節顯與證人己男之證述內容不
    同，亦與常情不符，其指訴是否屬實，尚非無疑，非無瑕疵
    可指。
三、本案發覺及報案經過，乃乙○因發覺有網友要求甲○拍照片，
    經與甲○溝通該事，甲○始於109年5月3日（星期日）向乙○透
    露其曾遭被告猥褻之事，並由乙○陪同甲○於109年5月6前往
    製作警詢筆錄，在此之前，甲○僅曾於案發當天向戊男稱「
    我剛剛被那個叔叔摸」，但沒跟戊男說怎麼被摸，也沒向乙
    ○訴說此事，此據告訴人甲○、乙○供述在卷（見他卷第17、4
    5、46頁；偵卷第27頁），並有甲○及乙○之警詢筆錄在卷可
    稽（見他卷第13、25頁）。又依甲○所述，案發當時，其係
    第二次與被告見面，與被告不熟，足見兩人關係陌生，倘甲
    ○指訴為真，衡情，在夜晚甫睡著之際，突遭陌生人以手伸
    進衣、褲內撫摸胸部、下體，對此嚴重之身體侵擾，感受必
    屬強烈且難以忍受，然甲○竟於案發後1年多才向乙○訴說此
    事，且在此之前，長達1年多期間，並無特殊情緒反應情事
    ，雖於案發當日曾向戊男略稱被他人摸，卻又沒說是何部位
    或如何被摸，實有悖於常理，其指訴是否確與事實相符，亦
    有可疑。
四、至於：①證人丙女之證述，固可證明被告於案發當日有受丙
    女邀請而至案發地址參加婚禮慶祝，然依證人丙女所述，其
    對甲○指訴之事，毫無所知，尚無從補強佐證甲○指訴內容為
    真。②證人乙○、戊男證述甲○被害經過，及卷附性侵害犯罪
    事件通報表（見不公開他卷第27至29頁）所載案情陳述，均
    僅係乙○、戊男及社工轉述或記載甲○陳述案發過程之傳聞供
    述，尚無任何其等經歷、見聞、體驗有關甲○陳述時之舉止
    （例如提到被告時身體會發抖、語帶哽咽）、情緒反應（例
    如哭泣、忿怒）、心理狀態（例如恐懼、悲傷）等之具體描
    述或情狀，依前揭證據法則之說明，均僅係與甲○之證詞具
    有同一性之累積證據，均不具補強證據之適格。③甲○出具之
    指認犯罪嫌疑人紀錄表（見他卷第33至35頁）、甲○繪製之
    現場圖（見他卷第37、49頁；偵卷第49頁），均屬甲○之供
    述內容的一部分，並非補強證據。④卷附代號與真實姓名對
    照表及現場照片，或僅能證明相關人等之真實姓名、年籍及
    關係，或僅能證明現場環境，均無從補強佐證甲○所述遭強
    制猥褻等情為真。　　
五、檢察官雖聲請將甲○送鑑定是否有創傷後壓力症候群（見本
    院卷第75頁）。惟甲○於案發後1年多才向乙○訴說遭強制猥
    褻情事，並由其母即乙○帶其至警局提出告訴，在此之前，
    長達1年多期間，未見甲○有何特殊情緒反應情事，有如前述
    ，且甲○指訴之真實性，缺乏補強證據可資佐證，不足以認
    定被告有本案犯行，亦如前述，本院斟酌上情，認無送請鑑
    定有無創傷後壓力症候群之必要，附此敘明。　　　
六、綜上所述，告訴人甲○之指訴非無瑕疵可指，復無足以補強
    佐證其指訴為真之證據資料，檢察官就被告涉犯加重強制猥
    褻犯行，所提出之證據資料及指出證明之方法，尚未達於一
    般之人均可得確信被告確有此犯行，而無合理懷疑存在之程
    度，無從說服本院形成被告有罪之心證。此外，本院在得依
    或應依職權調查證據之範圍內，復查無其他積極明確之證據
    ，足以認定被告確有公訴意旨所指本案犯行，自屬不能證明
    其有本案犯罪行為。依前揭證據法則之說明，本院認被告被
    訴之犯罪尚屬不能證明，應依法為被告無罪之諭知。
陸、上訴駁回之說明：
一、原審以不能證明被告有公訴意旨所指加重強制猥褻犯行，而
    依刑事訴訟法第301條第1項規定，諭知被告無罪，其認事用
    法，並無不合，應予維持。
二、檢察官上訴意雖謂：①依證人戊男、己男之證述，及被告供
    述案發當晚有帶其子及甲○去己男房間睡覺等情，可以補強
    佐證甲○指訴為真；②本件遭受被告侵害之情形，顯非案發當
    時年僅8歲之甲○，依其一般日常生活經驗、年齡、心智程度
    ，若非親身經歷，實難憑空杜撰揑造如此之被害情節，且雙
    方係偶於喜慶場合餐聚、素來互無恩怨糾紛該情，本件可以
    充分排除誣告與誤告之可能，應委由專業機構或專業人士就
    甲○有關自己受害之事實詳為詢問取證，再綜合為有利或不
    利被告之認定，原審就此疏未查證；③被告否認犯罪之辯解
    前後有出入云云（見本院卷第7至10頁）。惟查：
　㈠依證人己男所述，其對甲○指訴之事，毫無所知，尚無從補強
    佐證甲○指訴內容為真，且甲○指訴情節顯與證人己男之證述
    內容不同，亦與常情不符，其指訴是否屬實，尚非無疑，非
    無瑕疵可指，有如前述，證人己男之證述實無從補強佐證甲
    ○所述遭強制猥褻等情為真。
　㈡甲○迭經警詢、偵訊及原審詢問或詰問，於上開程序中，經承
    辦性侵害案件案件之員警、檢察官、辯護人及法官詢問及詰
    問時，均能清楚表達、陳述其指訴內容及意見，此有甲○之
    警詢、偵訊及原審審判筆錄在卷可稽，衡情，並無另委由專
    業機構或專業人士就甲○有關自己受害事實詢問之必要。又
    本案甲○之指訴，非無瑕疵可指，且除甲○之片面指訴外，缺
    乏補強證據可資佐證其指訴內容為真，有如前述，尚難僅憑
    甲○之片面指訴，即入人於罪。
　㈢本案檢察官所舉之證據，不足以證明被告確有加重強制猥褻
    之犯行，依被告不自證己罪原則，不能因此推論被告有公訴
    意旨所指之犯行，尚無從僅因被告前後辯詞有異遽為不利被
    告認定之依據。
　㈣綜上，檢察官執前詞指摘原審判決被告無罪不當，為無理由
    ，其上訴應予駁回。
據上論結，應依刑事訴訟法第368條，判決如主文。
本案經檢察官張容姍提起公訴，檢察官羅秀蓮提起上訴，檢察官
丙○○到庭執行職務。
中　　華　　民　　國　　110 　年　　8 　　月　　26　　日
                  刑事第四庭    審判長法　官  蔡名曜
                                      法　官  邱鼎文
                                      法　官  黃玉琪
　　　　　　　　　　　　　　　　　　　
以上正本證明與原本無異。
被告部分不得上訴。
檢察官如認符合刑事妥速審判法第9條之規定，得上訴。
如不服本判決應於收受送達後20日內向本院提出上訴書狀，其未
敍述上訴理由者，並得於提起上訴後20日內向本院補提理由書(
均須按他造當事人之人數附繕本)「切勿逕送上級法院」。
因疫情而遲誤不變期間，得向法院聲請回復原狀。

                                      書記官  林姿妤

中　　華　　民　　國　　110 　年　　8 　　月　　26　　日
刑事妥速審判法第9條
除前條情形外，第二審法院維持第一審所為無罪判決，提起上訴
之理由，以下列事項為限：
一、判決所適用之法令抵觸憲法。
二、判決違背司法院解釋。
三、判決違背判例。
刑事訴訟法第377條至第379條、第393條第1款規定，於前項案件
之審理，不適用之。